臺灣高等法院花蓮分院刑事判決                      九十一年度交上易字第九號
    上  訴  人  臺灣花蓮地方法院檢察署檢察官
    被      告  甲○○
右上訴人因被告業務過失傷害案件，不服臺灣花蓮地方法院九十年度交易字第一一五
號中華民國九十一年二月五日第一審判決（起訴案號：臺灣花蓮地方法院檢察署九十
年度偵字第一七三六號）提起上訴，本院判決如左：
    主  文
原判決撤銷。
甲○○從事業務之人，因業務上之過失傷害人致重傷，處有期徒刑肆月，如易科罰金
，以佰元折算壹日。
    事  實
一、甲○○任職慈濟綜合醫院關山分院，平日以駕駛救護車等為其工作項目，為從事
    駕駛業務之人，於民國八十九年十一月十六日下午四時十分許，駕駛車號Ｅ七－
    三Ｏ六七號救護車，沿花蓮縣鳳林鎮○○里○○○○路由北往南行駛，途經該公
    路二五六公里六十公尺與長泰路無號誌交岔路口處（花蓮縣鳳林鎮長橋國小前）
    ，該處為速限四十公里以下路段，甲○○應依規定速限行駛，並注意車前狀況，
    隨時採取必要之安全措施，而依當時係晴天，日間自然光線，路面乾燥、無缺陷
    、無障礙物，視距良好等情形以觀，並無不能注意之情事，乃竟疏於注意並貿然
    以近八十公里之時速急馳，適羅鄧月英騎乘腳踏車沿長泰路由西往東方向行駛，
    亦應注意支線道車應讓幹線道車先行，而依當時情形，又無不能注意之情事，竟
    疏未注意，貿然駛出，甲○○見狀煞車不及因而撞及羅鄧月英，致羅鄧月英人車
    倒地，受有頭部外傷合併腦挫傷及多發性腦挫傷出血等傷害，雖經甲○○以所駕
    駛之救護車將羅鄧月英迅速送往鳳林榮民醫院急救，嗣再經慈濟醫院手術治療，
    仍呈意識呆滯、四肢運動障礙、大小便失禁之重大不治或難治之傷害（羅鄧月英
    業經台灣花蓮地方法院裁定宣告禁治產）。甲○○於肇事後隨即委請路人報警，
    並於員警前往鳳林榮民醫院處理時，當場承認肇事並接受裁判。
二、案經甲○○自首及羅鄧月英之配偶乙○○訴由花蓮縣警察局鳳林分局報請臺灣花
    蓮地方法院檢察署檢察官偵查起訴。
    理  由
一、右揭犯罪事實，業據被告甲○○於本院審理時坦白承認（見本院九十一年五月一
    日審判筆錄），並經告訴人乙○○指訴在卷，復有道路交通事故調查報告表附現
    場圖乙份、車禍現場及車損照片共八幀附卷可稽，再參以本件車禍雙方之車損情
    形為被告駕駛之車號Ｅ七－三Ｏ六七號救護車前擋風玻璃中央靠駕駛座位置嚴重
    碎裂內凹（見警訊卷第二十一頁反面最上幀照片），前蓋板前緣位置亦有凹陷痕
    跡（見警訊卷第二十頁下幀照片）；被害人羅鄧月英之腳踏車後段全毀，後輪嚴
    重扭曲變型（見警訊卷第二十一頁正、反面最下幀照片），顯見被告當時駕車衝
    撞被害人之撞擊力甚大。又稽之被告於警訊中業已自承：「當時車速約八十公里
    左右，‧‧‧我駕駛該Ｅ七－三Ｏ六七號救護車，行經肇事路段距離約五十公尺
    ，看到羅鄧月英騎腳踏車橫越道路，並看到對方（想停又不停狀態下），我煞車
    不及，當場我車頭前撞擊對方腳踏車正中央‧‧‧」及於偵查中亦已供稱：「雙
    方都有過失」各等語明確（見警訊卷第二頁、偵查卷第十三頁反面），暨觀諸被
    告駕駛之前開救護車肇事時所留下煞車痕跡左右輪分別長達三十三．九公尺及二
    十六．七公尺，有道路交通事故調查報告表附現場圖在卷可資佐證（見警訊卷第
    十九頁），參照一般公路汽車煞車距離、行車速度對照表所示，則被告之行車時
    速遠超過四十公里無訛。是其於本院審理時所為之自白與事實相符，應可信實。
    又據被告於原審審理中自承其係駕駛救護車護送病人前往慈濟醫院花蓮總院，於
    執行職務後返回慈濟醫院關山分院途中肇事等情翔實（見原審卷第十三頁），並
    查被告在慈濟醫院關山分院之職務為「宿舍車輛管理、院內委員會管理協辦、駕
    駛」等庶務工作，有該院九十年八月二十三日（九十）慈醫關字第００九０號函
    及函附勞工保險卡、救護車行駛里程紀錄單、記帳單各乙紙在卷可考（見原審卷
    第二十二至二十五頁），足認被告平日係以駕駛為其主要業務無疑，公訴人認被
    告係以駕駛救護車為其附隨業務，尚有誤會，併予說明。本件事證已臻明確，被
    告犯行堪以認定，應予依法論科。
二、按行車速度，依標誌之規定，無標誌者，在市區道路，時速不得超過四十公里；
    汽車行駛時，駕駛人應注意車前狀況，並隨時採取必要之安全措施，九十年五月
    二十日修正公布前之道路交通安全規則第九十三條第一項第一款、第九十四條第
    三項定有明文。本件被告既領有適當之駕照，對於上揭交通安全規定應無不知之
    理，其駕車自應注意遵守上開規定，而查當時天晴無雨，日間自然光線，路面乾
    燥、無缺陷、無障礙物，視距亦屬良好，並無不能注意之情事，乃竟疏於注意，
    駕車肇事，撞及被害人腳踏車，致其人車倒地，受傷嚴重，衡情顯有過失。綜上
    所述，本件車禍應係被告駕駛救護車行經無號誌之交岔路口，嚴重超速行駛，未
    注意車前狀況，為肇事主因；被害人騎乘腳踏車行經無號誌之交岔路口，支線道
    車未暫停讓幹線道車先行，亦有違道路交通安全規則第一百零二條第一項第二款
    之規定，同有過失，為肇事次因；此經臺灣省花東區車輛行車事故鑑定委員會及
    臺灣省車輛行車事故覆議鑑定委員會為相同之認定，有前開二委員會九十年九月
    十日花鑑字第九００四六九號函附鑑定意見書及九十年十二月十日府覆議字第九
    ０二三一七號函在卷可考（見原審卷第二十八至三十頁、第五十二頁）。雖被害
    人於本件車禍同有過失，然被告之過失刑責仍難因之而解免。再者，被害人因被
    告之過失駕駛行為致受有頭部外傷合併腦挫傷及多發性腦挫傷出血等傷害，嗣經
    手術治療後，仍呈意識呆滯、四肢運動障礙、大小便失禁之重大不治或難治之傷
    害（被害人業經裁定宣告禁治產），有慈濟綜合醫院及基督教門諾會醫院診斷證
    明書影本共三紙、全民健康保險重大傷病證明申請書影本乙紙及台灣花蓮地方法
  院八十九年度禁字第四四號民事裁定影本乙份附卷足憑（見警訊卷第十一頁至十
    六頁），核其過失行為與被害人之受傷結果間，具有相當因果關係。
三、查被告以駕駛救護車等為其平日工作項目，為從事駕駛業務之人，核其所為，係
    犯刑法第二百八十四條第二項後段之業務過失傷害致重傷罪。又被告於肇事後隨
    即央請路人報警，並迅速將被害人以其所駕駛之救護車送往鳳林榮民醫院急救，
    並於警察據報前往鳳林醫院處理時，當場向花蓮縣警察局鳳林分局長橋派出所警
    員賴基光坦承肇事並接受裁判之事實經過，不僅已據被告陳明在卷，並經公訴人
    查明屬實，有警員賴基光所製作之報告書及符合自首情形報表乙紙附卷足稽（見
    直偵查卷第五、六頁），勘認被告係對於未發覺之罪自首而受裁判，應依刑法第
    六十二條前段之規定，減輕其刑。原審因予論罪科刑，固非無見，惟漏未審酌被
    告有自首情形，應予依法減輕其刑，則有未洽，檢察官因告訴人具狀請求而提起
    上訴謂被告無誠意解決賠償問題，原審卻予輕判，顯有違誤云云，固無理由，惟
    原判決既有上開可議之處，自屬無可維持，仍應由本院予以撤銷改判。爰審酌被
    告就本件車禍之過失程度，被害人所受傷害嚴重，被告雖已多次與告訴人進行調
    解，然因告訴人要求賠償過鉅而未果，並非被告無和解誠意，及被告犯罪後已坦
    承犯行，態度尚佳等一切情狀，量處如主文第二項所示之刑，並諭知易科罰金之
    折算標準，以示懲儆。再按行為後法律有變更者，適用裁判時之法律；但裁判前
    之法律有利於行為人者，適用最有利於行為人之法律，刑法第二條第一項定有明
    文。且如易服勞役、易科罰金等法令之變更，亦有刑法第二條第一項規定之適用
    （最高法院二十四年七月刑庭總會決議、最高法院二十九年度上字第五二五號判
    例參照）。經查刑法第四十一條業於九十年一月四日修正，同年一月十日經總統
    公布實施，該條第一項修正為：「犯最重本刑為五年以下有期徒刑之罪，而受六
    月以下有期徒刑或拘役之宣告，因身體、教育、職業、家庭之關係或因其他正當
    事由，執行顯有困難者，得以一元以上三元以下折算一日，易科罰金。但確因不
    執行所宣告之刑，難收矯正之效或難以維持法秩序者，不在此限」，較諸修正前
    刑法第四十一條規定：「犯最重本刑為三年以下有期徒刑以下之刑之罪，而受六
    月以下有期徒刑或拘役之宣告，因身體、教育、職業或家庭之關係，執行顯有困
    難者，得以一元以上三元以下折算一日，易科罰金」，就易科罰金部分，以新法
    對行為人較為有利，是依據前開說明，本案自應適用修正後之刑法第四十一條第
    一項前段規定，對被告諭知易科罰金之折算標準，附此敘明。
據上論斷，應依刑事訴訟法第三百六十九條第一項前段、第三百六十四條、第二百九
十九條第一項前段，刑法第二條第一項前段、第二百八十四條第二項後段、修正後刑
法第四十一條第一項前段、第六十二條前段，罰金罰鍰提高標準條例第一條前段、第
二條，判決如主文。
本案經檢察官邱雲昌到庭執行職務。
中      華      民      國    九十一    年      五      月    十  五    日
                                  審判長法官    吳  鴻  章
                                        法官    林  慶  煙
                                        法官    張  健  河
右正本證明與原本無異。
本件不得上訴。
                                      書記官    鄧  瑞  雲
中      華      民      國    九十一    年      五      月    十  五    日
附錄本案判決論罪科刑之法律條文：
刑法第二百八十四條：
因過失傷害人者，處六月以下有期徒刑、拘役或五百元以下罰金。致重傷者，處一年
以下有期徒刑、拘役或五百元下罰金。
從事業務之人，因業務之過失傷害人者，處一年以下有期徒刑、拘役或一千元以下罰
金。致重傷者，處三年以下有期徒刑、拘役或二千元以下罰金。
